臺灣臺北地方法院民事判決
110年度訴字第5714號
原      告  中國信託商業銀行股份有限公司


法定代理人  利明献  


訴訟代理人  林紫彤  

            陳珮瑛  
被      告  李參德（遷出國外）



上列當事人間請求給付簽帳卡消費款等事件，本院於民國111年1
月28日言詞辯論終結，判決如下：
    主      文
被告應給付原告如附表所示之本金、利息及「本院判決之違約金
」欄所示之違約金。
原告其餘之訴駁回。
訴訟費用新臺幣陸仟零陸拾元由被告負擔。
本判決於原告以新臺幣壹拾捌萬陸仟元為被告供擔保後，得假執
行。但被告如以新臺幣伍拾伍萬柒仟參佰肆拾捌元為原告預供擔
保，得免為假執行。
原告其餘假執行之聲請駁回。
    事實及理由
壹、程序部分：
一、按當事人得以合意定第一審管轄法院，但以關於由一定法律
    關係而生之訴訟為限；前項合意，應以文書證之，民事訴訟
    法第24條定有明文。本件依兩造簽訂之信用卡約定條款（下
    稱系爭信用卡契約）第24條及簡易通信貸款申請書暨約定書
    （下稱系爭貸款契約）第9條約定，兩造合意以本院為第一
    審管轄法院，依前揭規定，本院就本件訴訟自有管轄權。
二、被告經合法通知，未於言詞辯論期日到場，核無民事訴訟法
    第386條所列各款情形，爰依原告之聲請，由其一造辯論而
    為判決。
貳、實體部分：
一、原告主張：
(一)被告於民國91年12月10日與原告簽訂系爭信用卡契約，向原
    告申辦信用卡使用，依約被告得於特約商店記帳消費，但所
    生應付帳款，應於繳款截止日前清償或以循環信用方式繳付
    最低應繳金額，且約定循環信用利息之計算方式，係將每筆
    得計入循環信用本金之帳款，自各筆帳款實際墊款日起，依
    年息20%計算至清償日止。嗣被告尚餘如附表編號1所示之本
    金及自「利息」欄所載起息日起之利息未按期清償（其中10
    4年9月1日後之利息，依銀行法第47條之1規定降為按年息15
    %計算），依約被告已喪失期限利益，應即清償如附表編號1
    所示之本金及利息。
(二)被告於94年4月1日向原告簽訂系爭貸款契約，借款新臺幣（
    下同）65萬元，約定借款期間自94年4月4日起至100年2月23
    日止，利息按年息10%固定計算，按期於每月23日定額平均
    攤還本息。如未按期攤還本息時，自當期帳單次日起算至償
    還日止，應依繳款金額按年息20%加付違約金。嗣被告尚餘
    如附表編號2所示之本金未按期清償，依約被告已喪失期限
    利益，應即清償如附表編號2所示之本金及「原告請求之違
    約金」欄所示之違約金。
(三)爰依系爭信用卡契約及系爭貸款契約之法律關係，提起本件
    訴訟等語。並聲明：㈠被告應給付原告如附表所示之本金、
    利息及「原告請求之違約金」欄所示之違約金。㈡願供擔保
    ，請准宣告假執行。　
二、被告未於言詞辯論期日到場，亦未提出書狀作何聲明或陳述。
三、本院之判斷：
(一)原告主張之上開事實，業據其提出系爭信用卡契約、系爭貸
    款契約、帳務明細、客戶消費明細表等件為證，是堪信原告
    之主張為真正。從而，原告依系爭信用卡契約及系爭貸款契
    約之法律關係，請求被告給付如附表所示之本金及利息，為
    有理由，應予准許。
(二)系爭貸款契約違約金部分：
  1.按系爭貸款契約簽訂時所適用之92年1月22日修正公布之消
    費者保護法（下稱消保法）第17條第1項、第2項規定：「中
    央主管機關得選擇特定行業，公告規定其定型化契約應記載
    或不得記載之事項。違反前項公告之定型化契約，其定型化
    契約條款無效。該定型化契約之效力，依前條規定定之。」
    金融監督管理委員會據此於102年11月18日訂定發布「消費
    性無擔保貸款定型化契約應記載事項」（下稱契約應記載事
    項），並訂於103年5月18日生效，其中第7條第1項、第2項
    規定：「借款人如遲延還本或付息時，以本金自到期日起，
    照應還本金金額，並按原借款利率計算遲延期間之遲延利息
    者為限，金融機構始得收取違約金。金融機構依前項約定收
    取違約金時，其收取方式應依下列方式擇一於契約中約定：
    （一）逾期6個月以內者，按原借款利率之10%，逾期超過6
    個月部分，按原借款利率之20%，按期計收違約金，每次違
    約狀態最高連續收取期數為9期。(二)每期採固定金額計收
    違約金者，每次違約狀態最高連續收取期數為3期。……（下
    略）」，就按期計收之違約金設有最高連續收取期數及違約
    金利率上限之限制。
  2.查系爭貸款契約關於違約金之約定，固未就每次違約狀態之
    違約金最高連續收取期數為限制，惟前揭約定係企業經營者
    為與多數消費者訂立同類契約之用，所提出預先擬定之定型
    化契約條款，應有上開消保法第17條第1項、第2項規定之適
    用。職是，依據前揭規定授權訂定之契約應記載事項關於金
    融機構收取違約金期數之限制，縱未記載於上開契約中，於
    契約應記載事項生效日即103年5月18日後，仍應優先於契約
    約定而對原告發生拘束力。從而自103年5月18日起，上開契
    約之違約金利息及期數，應依原借款利率之一定比例，按期
    計收違約金，每次違約狀態最高連續收取期數應為9期。原
    告請求如附表「本院判決之違約金」欄所示之違約金，為有
    理由，應予准許；逾此範圍之請求，於法無據，不應准許。
  3.又上開契約雖係於契約應記載事項生效前所訂立，然訂約當
    時有效施行之消保法第17條第1項、第2項規定，既已授權中
    央主管機關公告定型化契約應記載或不得記載之事項，並明
    定違反之定型化契約條款無效，則契約之效力自應適用訂約
    當時有效之法規，且契約應記載事項關於違約金收取期數之
    限制係向後生效，並未影響於103年5月18日生效前已發生之
    違約金債權，自不生違反法律不溯及既往原則之問題，且已
    顧及原告之信賴利益，與信賴保護原則亦無違背，併予敘明
    。
(三)綜上所述，原告本於系爭信用卡契約及系爭貸款契約之法律
    關係，訴請被告給付如附表所示之本金、利息暨「本院判決
    之違約金」欄所示之違約金，為有理由，應予准許；逾此範
    圍所為之請求，則無理由，應予駁回。  
四、原告陳明願供擔保，請求宣告假執行，經核其勝訴部分，合
    於法律規定，爰酌定相當之擔保金額准許之，並依職權宣告
    被告如預供擔保，得免為假執行。至原告其餘假執行之聲請
    ，因該部分訴之駁回而失所依據，應予駁回。
五、本件第一審裁判費為6060元，應由被告負擔，爰確定如主文
    第3項所載。
六、訴訟費用負擔之依據：民事訴訟法第79條。    
中　　華　　民　　國　　111 　年　　2 　　月　　11　　日
                  民事第九庭法　官　曾育祺
以上正本係照原本作成。
如對本判決上訴，須於判決送達後20日內向本院提出上訴狀。如
委任律師提起上訴者，應一併繳納上訴審裁判費。　　　　　　
中　　華　　民　　國　　111 　年　　2 　　月　　11　　日
                            書記官  賴竺君

附表：（金額幣別均為新臺幣，日期紀元均為民國）
編號 項目 本金 利息 原告請求之違約金 本院判決之違約金 1 系爭信用卡契約之帳款 14萬3016元（含右列起息日前已發生之循環信用利息2334元） 左列本金中之14萬0682元，自97年8月24日起至104年8月31日止，按年息20%計算；自104年9月1日起至清償日止，按年息15%計算。 （略） （略） 2 系爭貸款契約之借款 41萬4332元（含右列起息日前已發生之違約金6791元） （略） 左列本金中之40萬7541元，自97年8月24日起至110年5月20日止，按年息20%；自110年5月21日起至清償日止，按年息16%計算。 左列本金中之40萬7541元，自97年8月24日起至103年5月17日止，按年息20％計算之利息。自103年5月18日起至清償日止，逾期6個月以內者，按年息1%，逾期超過6個月部分，按年息2%，但每次違約狀態最高連續收取期數為9期。（註：原利息約定為年息10%）  合計 55萬7348元 （略） （略） （略）